【裁判字號】    98,重上,610
【裁判日期】    990106
【裁判案由】    清償借款
【裁判全文】
臺灣高等法院民事裁定                 98年度重上字第610號
上  訴  人  甲○○
訴訟代理人  李進成律師
            張逸婷律師
上訴人與被上訴人乙○○7人間清償借款事件，對於98年8月31日
臺灣板橋地方法院98年度重訴字第265號判決提起上訴，本院裁
定如下：
    主  文
臺灣板橋地方法院98年度救字第60號准予訴訟救助裁定，應予撤
銷。
上訴人應於本裁定送達翌日起十日內，補繳第一審裁判費新臺幣
壹拾萬元、及第二審裁判費新臺幣壹拾伍萬元，逾期不補正，即
裁定駁回其上訴。
    理  由
一、按「當事人無資力支出訴訟費用者，法院應依聲請，以裁定
    准予訴訟救助，但顯無勝訴之望者，不在此限」、「無資力
    支出訴訟費用之事由，應釋明之」、「當事人力能支出訴訟
    費用而受訴訟救助或其後力能支出者，法院應以裁定撤銷救
    助，並命其補交暫免之費用」，民事訴訟法第107條第1項、
    第109條第2項、113條第1項定有明文。聲請訴訟救助應提出
    能即時調查之證據，以釋明請求救助之事由，如聲請人並未
    提出證據，或依其提出之證據，未能信其無資力支出訴訟費
    用之主張為真實，即應將其聲請駁回，並無派員調查之必要
    （最高法院26年滬抗字第34號判例意旨可稽）。又所謂無資
    力係指窘於生活，且缺乏經濟信用者而言（最高法院43年台
    抗字第152號判例參照）。
二、經查：
  (一)上訴人對被上訴人訴請原法院98年度重訴字第265號清償事
    件，並提出身心障礙手冊聲請訴訟救助。民國（下同）98
    年5月22日，原法院98年度救字第60號裁定（下稱原裁定）
    准予訴訟救助。
  (二)然而，上訴人前對第三人丙○○、丁○○提起異議訴訟（臺
    灣嘉義地方法院97年度重訴字114號、台灣高等法院台南分
    院98年度重訴字第30號），於98年3月6日繳納第二裁判費新
    台幣（下同）14萬8633元，有收據可稽（見本院卷第26頁背
    面）。嗣上訴人提起第三審上訴，並提出身心障礙手冊、財
    產歸屬資料清單、各類所得資料清單及原裁定，據以聲請訴
    訟救助；經最高法院98年9月18日98年度台聲字第993號裁定
    駁回，有影印卷可稽。上訴人旋於98年10月23日繳納第三審
    裁判費14萬8633元，亦有最高法院訴訟費用收費收據在卷（
    見本院卷第30頁）。足見上訴人並非無資力支付訴訟費用之
    人。上訴人固謂其向親友借貸云云（見本院卷第56頁）；惟
    依前開說明，具有經濟信用即與無資力有別，上訴人既非無
    資力繳納訴訟費用之人，本院自應撤銷原裁定，爰裁定如主
    文第1項。
  (三)本件訴訟標的金額為新台幣（下同）1000萬元，應徵第一審
    裁判費10萬元、第二審裁判費15萬元。爰依首揭規定，命上
    訴人於本裁定送達翌日起10日內，逕向本院補正繳納。逾期
    不補正繳納，認其上訴不合法，以裁定駁回上訴。爰裁定如
    主文第2項所示。
中    華    民    國    99    年     1    月     6    日
                    民事第十七庭
                        審判長法  官  藍文祥
                              法  官  陳麗芬
                              法  官  吳燁山
正本係照原本作成。
如不服本裁定，應於收受送達後10日內向本院提出抗告狀，並應
繳納抗告費新台幣１千元。
中    華    民    國    99    年    1     月    7     日
                              書記官  于  誠

司法院資訊處製作；財團法人民間司法改革基金會備份。
